【裁判字號】    98,訴緝,19
【裁判日期】    980122
【裁判案由】    妨害自由
【裁判全文】
臺灣臺北地方法院刑事判決              98年度訴緝字第19號
公  訴  人  臺灣臺北地方法院檢察署檢察官
被      告  乙○○
上列被告因妨害自由等案件，經檢察官提起公訴（97年度偵字第
4244號），於本院準備程序進行中，被告先就被訴事實為有罪之
陳述，經合議庭裁定由受命法官獨任進行簡式審判程序，判決如
下：
    主  文
乙○○共同私行拘禁，累犯，處有期徒刑柒月；又共同傷害人之
身體，累犯，處有期徒刑陸月。應執行有期徒刑壹年。
    事  實
一、乙○○曾因違反廢止前之麻醉藥品管理條例案件，經臺灣板
    橋地方法院以84年度訴字第2057號刑事判決判處有期徒刑5
    年4 月、10月，經臺灣高等法院86年度上訴字第260 號判決
    、最高法院87年度臺上字第3201號判決駁回上訴而確定在案
    ，乙○○於民國88年3 月31日入監服刑，於90年10月29日縮
    短刑期假釋出監，假釋期間付保護管束。詎乙○○於假釋期
    間再犯施用第一級毒品案件，經臺灣板橋地方法院以92年度
    訴字第2465號刑事判決判處有期徒刑6 月，嗣經乙○○撤回
    上訴確定；又犯贓物案件，經臺灣板橋地方法院以92年度易
    字第2561號刑事判決判處有期徒刑6 月確定；此2 案經臺灣
    板橋地方法院以93年度聲字第2132號裁定應合併執行有期徒
    刑10月確定。故乙○○前案假釋經撤銷，於93年4 月23日入
    監執行前案殘刑2 年5 月5 日，並接續執行後2 案應執行之
    有期徒刑10月，迄96年9 月27日縮刑期滿執行完畢。
二、緣乙○○於96年底為甲○○繳交刑事保證金及借款予林某共
    計新臺幣（下同）5 萬元，甲○○遂將自己所有之內含身分
    證之皮包1 只、戒指1 個交付李佳錞保管。乙○○仍不知悔
    悟，於前次徒刑執行完畢後5 年以內，因解決甲○○遲未償
    還前揭款項，乃邀吳宏祥、謝東明於民國97年1 月30日晚間
    ，3 人共同駕駛車牌號碼9958-KC 號自用小客車，在臺北縣
    中和市○○○路搜尋甲○○下落，欲向之討債，並在於同日
    晚間11時許，在中和市○○路及中山路口尋獲甲○○，乙○
    ○、吳宏祥、謝東明即共同基於私行拘禁之犯意聯絡，共同
    強押甲○○上車，將之載往乙○○位於臺北縣新店市○○路
    389 之2 號11樓住處後方廚房內，由乙○○、吳宏祥、謝東
    明輪流看守甲○○，嗣李佳錞於同年2 月1 日凌晨4 時許到
    達上址，亦與吳宏祥、謝東明、乙○○共同基於剝奪甲○○
    行動自由之犯意聯絡，4 人輪流看管甲○○，並要求甲○○
    站、跪或蹲，禁止甲○○睡覺，以此方式私行拘禁甲○○。
    又乙○○、吳宏祥於看管甲○○期間，另行起意傷害甲○○
    之犯意聯絡，共同以徒手毆打、以香菸燙甲○○身體、以菜
    刀柄或螺絲起子敲打甲○○頭部，致甲○○受有頭部、右眼
    下方、右臉頰、嘴唇、頸部、手背多處之傷害。迄於97年2
    月1 日上午11時20分許，乙○○、吳宏祥、謝東明、李佳錞
    再共同強押甲○○上車，擬變換拘禁地點，迨車行至臺北市
    文山區○○路○ 段107 巷13 2號前，甲○○見有警盤檢，乃
    大聲呼救，經警救出甲○○，並在李佳錞身上查獲甲○○身
    分證1 枚，始查獲上情。
三、案經被害人甲○○訴由臺北市政府警察局士林分局移請臺灣
    臺北地方法院檢察署檢察官偵查起訴，於本院準備程序進行
    中，乙○○先就被訴事實為有罪之陳述，經合議庭裁定由受
    命法官獨任進行簡式審判程序。
    理  由
一、上開犯罪事實，訊據被告乙○○於本院訊問時坦承不諱，願
    意認罪（見本訴緝字卷第27頁反面、第29頁），共同被告吳
    宏祥、謝東明、李佳錞亦於本院訊問時坦承上情屬實（見本
    院訴字卷第110 頁反面、第114 頁），並經告訴人甲○○指
    述其遭被告4 人妨害自由及被告乙○○、吳宏祥分別於看管
    期間傷害身體等經過綦詳（見偵查卷第34至37頁），亦據證
    人鍾玉杉、羅鴻裕即臺北市政府警察局士林分局偵查隊偵查
    佐證述告訴人當場呼救及查獲被告等人之經過明確（見偵查
    卷第134 至135 頁），且有告訴人受傷照片、車牌號碼9958
    -KC 號自用小客車照片、搜索被告李佳錞照片、臺北縣新店
    市○○路389 之2 號11樓現場照片及於被告李佳錞身上查獲
    之告訴人身分證1 枚扣案可證（見偵查卷第74至89、65至66
    、67至68、69至73頁），是被告乙○○任意性之自白，有上
    開各項證據足資佐證，堪認與事實相符，可以採信。綜上，
    本案事證明確，被告上開犯行洵堪認定，應予依法論罪科刑
    。
二、論罪科刑之依據：
  (一)按刑法第302 條第1 項所謂以其他非法方法，剝奪人之行動
    自由，係對於同條項私行拘禁之補充規定，若於剝奪被害人
    之行動自由後將被害人拘禁於一定之處所，繼續較久之時間
    ，即屬私行拘禁（最高法院86年度臺上字第3619號判決）。
    且私行拘禁或以其他非法方法剝奪人之行動自由罪，係行為
    繼續而非狀態繼續，即自（私禁）剝奪被害人之行動自由起
    至（釋放）回復其行動自由為止，均在犯罪行為繼續進行之
    中（最高法院著有87年度臺上字第2643號判決可參）。故核
    被告乙○○與共同被告吳宏祥、謝東明自97年1 月30日晚間
    11時共同強押告訴人上車之時起，嗣共同被告李佳錞加入，
    4 人共同將告訴人私行拘禁在臺北縣新店市○○路389 之2
    號11樓，至97年2 月1 日上午11時20分許共同強押告訴人上
    車更換地點，迄為警查獲為止，此段期間內之行為，係犯刑
    法第302 條第1 項私行拘禁罪，為犯罪行為之繼續。至公訴
    意旨雖認乙○○與其餘被告3 人私行拘禁甲○○期間，另涉
    強制犯嫌。惟按刑法第302 條之妨害自由罪，係妨害他人自
    由之概括規定，故行為人具有一定目的，以非法方法剝奪人
    之行動自由者，除法律別有處罰較重之規定（例如略誘及擄
    人勒贖等罪），應適用各該規定處斷外，如以使人行無義務
    之事，或妨害人行使權利為目的，而其強暴脅迫復已達於剝
    奪人行動自由之程度，即祇成立本罪，不應再依同法第304
    條論處。誠以此項使人行無義務之事，或妨害人行使權利之
    低度行為，應為非法剝奪人之行動自由之高度行為所吸收（
    最高法院著有93年度臺上字第3309號判決、87年度臺上字第
    2337號判決、87年度臺上字第619 號判決、70年度臺上字第
    4674號要旨可資參照）。是被告乙○○與其餘被告3 人拘禁
    甲○○期間，雖使其站、跪或蹲、禁止睡覺等無義務之事或
    妨害其行使權利，但此等行為既於私行拘禁之犯罪行為繼續
    進行中，業如前述，則被告使人行無義務之事或妨害人行使
    權利之低度行為，應為私行拘禁之高度行為所吸收，不另論
    罪。公訴意旨容有誤會，附此說明。又被告乙○○與吳宏祥
    於看管告訴人期間，另行起意傷害其身體之行為，則犯刑法
    第277 條第1 項傷害罪。就私行拘禁之犯行，被告乙○○與
    共同被告吳宏祥、謝東明、李佳錞有犯意聯絡、行為分擔，
    而就傷害犯行，被告乙○○與共同被告吳宏祥有犯意聯絡及
    行為分擔，分別為共同正犯。
  (二)又查被告乙○○曾因違反廢止前之麻醉藥品管理條例案件，
    經臺灣板橋地方法院以84年度訴字第2057號刑事判決判處有
    期徒刑5 年4 月、10月，經臺灣高等法院86年度上訴字第26
    0 號判決、最高法院87年度臺上字第3201號判決駁回上訴而
    確定在案，被告於88年3 月31日入監服刑，於90年10月29日
    縮短刑期假釋出監，假釋期間付保護管束；詎被告於假釋期
    間再犯施用第一級毒品案件，經臺灣板橋地方法院以92年度
    訴字第2465號刑事判決判處有期徒刑6 月，嗣經被告撤回上
    訴確定；又犯贓物案件，經臺灣板橋地方法院以92年度易字
    第2561號刑事判決判處有期徒刑6 月確定；此2 案經臺灣板
    橋地方法院以93年度聲字第2132號裁定應合併執行有期徒刑
    10月確定；故被告前案假釋經撤銷，於93年4 月23日入監執
    行前案殘刑2 年5 月5 日，並接續執行後2 案應執行之有期
    徒刑10月，迄96年9 月27日縮刑期滿執行完畢等情，有臺灣
    高等法院被告前案紀錄表附卷可參（見本院訴緝字卷第1 至
    23頁），是被告於前次徒刑之執行完畢後，5 年以內故意再
    犯本件有期徒刑以上之2 罪，均為累犯，均應加重其刑。
  (三)爰審酌：(1)被告乙○○僅因告訴人甲○○積欠5 萬元債務之
    事，不思正途解決債務糾紛，竟夥同吳宏祥、謝東明、李佳
    錞共同私行拘禁告訴人，並使告訴人站、跪或蹲、禁止告訴
    人睡覺，長達12小時，渠等犯罪惡性、手段及造成告訴人損
    害甚鉅；(2)且被告乙○○尚於看管告訴人期間，與共同被告
    吳宏祥徒手毆打、以香菸燙其身體、以菜刀柄或螺絲起子敲
    打其頭部，致告訴人受有頭部、右眼下方、右臉頰、嘴唇、
    頸部、手背等多處傷害，是被告乙○○之犯罪惡性、犯罪情
    節最重；(3)被告乙○○前經本院傳喚、拘提均未到庭，嗣經
    本院發佈通緝始到案，但被告乙○○終於本院坦承犯行，表
    示願受刑罰，態度尚可等一切情狀，分別量處如主文所示之
    刑並定應執行之刑，以示懲儆。
據上論斷，應依刑事訴訟法第273 條之1 第1 項、第299 條第1
項前段，刑法第28條、第302 條第1 項、第277 條第1 項、第47
條第1 項、第51條第5 款，刑法施行法第1 條之1 ，判決如主文
。
本案經檢察官簡逸薇到庭執行職務。
中    華    民    國    98    年    1     月    22    日
                  刑事第六庭  法  官  林晏如
上正本與原本無異。
如不服本判決，應於判決送達後10日內，向本院提出上訴狀。
                              書記官  楊盈茹
中    華    民    國    98    年    1     月    23    日
附錄本案論罪科刑法條全文：
中華民國刑法第302條
私行拘禁或以其他非法方法，剝奪人之行動自由者，處5 年以下
有期徒刑、拘役或3 百元以下罰金。
因而致人於死者，處無期徒刑或7 年以上有期徒刑，致重傷者，
處3 年以上10年以下有期徒刑。
第 1 項之未遂犯罰之。
中華民國刑法第277條
傷害人之身體或健康者，處3 年以下有期徒刑、拘役或1 千元以
下罰金。
犯前項之罪因而致人於死者，處無期徒刑或7 年以上有期徒刑；
致重傷者，處3 年以上10年以下有期徒刑。


司法院資訊處製作；財團法人民間司法改革基金會備份。
